臺灣桃園地方法院民事裁定            100年度監宣字第157號
聲  請  人  卓春燕
相  對  人  卓勝皋
關  係  人  陳河順
上列聲請人聲請監護宣告事件，本院裁定如下：
    主    文
宣告卓勝皋（男，民國○○年○○月○○日生、身分證統一編號：Ｚ000
000000號）為受監護宣告之人。
選定卓春燕（女，民國○○年○○月○○日生、身分證統一編號：Ｚ000
000000號）為受監護宣告之人卓勝皋之監護人。
指定陳河順（男，民國○○年○○月○○日生、身分證統一編號：Ｚ000
000000號）為會同開具財產清冊之人。
聲請費用由受監護宣告之人負擔。
    理    由
一、本件聲請意旨略以：聲請人為相對人之女兒，相對人自民國
    95年間起，因老人痴呆及中風，雖經送醫診治但不見起色，
    近日甚且已因精神障礙或其他心智缺陷，致不能為意思表示
    或受意思表示，或不能辨識其意思表示之效果。為此依民法
    第14條第1 項、民事訴訟法第597 條第1 項規定，聲請鈞院
    准予對相對人為監護宣告，並依民法第1111條規定指定卓春
    燕為相對人之監護人暨指定陳河順為會同開具財產清冊之人
    ，且命相對人之監護人及會同開具財產清冊之人於監護開始
    後二個月內開具財產清冊陳報鈞院。若鈞院認相對人尚未達
    可宣告監護之程度，則請依民法第14條第3 項、第15之1 條
    第1項 、民事訴訟法第624 之3 條之規定為輔助宣告，並指
    定卓春燕為相對人之輔助人等語，並提出戶籍謄本、殘障手
    冊影本、親屬系統表、親屬名冊及監護宣告同意書等件為證
    。
二、按「對於因精神障礙或其他心智缺陷，致不能為意思表示或
    受意思表示，或不能辨識其意思表示之效果者，法院得因本
    人、配偶、四親等內之親屬、最近一年有同居事實之其他親
    屬、檢察官、主管機關或社會福利機構之聲請，為監護之宣
    告。」，民法第14條第1 項定有明文。聲請人陳稱聲請本件
    目的係因相對人之女卓秋香有侵占財產問題，擬提出訴訟。
    經本院於鑑定機關即陳炯旭診所之鑑定醫師陳炯旭前點呼相
    對人姓名，相對人稱「是」，（法官問：「今天做何事？」
    ）相對人稱：「不知道」；（法官問：「陳河順是何人？」
    ）相對人稱：「不知道」；（法官問：「問卓秋香是何人？
    」相對人有陳述，但語焉不詳。鑑定人陳炯旭醫師對相對人
    卓勝皋心神及身體狀況鑑定後初步認為：個案有失智問題，
    無法以言語、動作確實瞭解其意，餘詳如鑑定報告等語，有
    本院100 年08月31日訊問筆錄附卷可稽。另參酌陳炯旭診所
    出具精神鑑定報告書略以：卓員（即相對人）應為重度失智
    症之個案，目前日常生活自理需人部分協助，無經濟活動之
    能力，社會性活動能力顯較常人為低，故謂因精神障礙或其
    他心智缺陷，致其不能為意思表示、受意思表示或辨識意思
    表示之效果，卓員之能力逐漸退化，未來應無進一步改善之
    可能等語，有該診所100 年08月31日旭字第1000803-1 號函
    暨所附精神鑑定報告書在卷足按。本院審酌相對人因精神障
    礙已致不能為或受意思表示，聲請人聲請對於相對人為監護
    之宣告，核無不合，應予准許。
三、次按「法院為監護之宣告時，應依職權就配偶、四親等內之
    親屬、最近一年有同居事實之其他親屬、主管機關、社會福
    利機構或其他適當之人選定一人或數人為監護人，並同時指
    定會同開具財產清冊之人。」「法院為前項選定及指定前，
    得命主管機關或社會福利機構進行訪視，提出調查報告及建
    議。監護之聲請人或利害關係人亦得提出相關資料或證據，
    供法院斟酌。」，「法院選定監護人時，應依受監護宣告之
    人之最佳利益，優先考量受監護宣告之人之意見，審酌一切
    情狀，並注意下列事項：（一）受監護宣告之人之身心狀態
    與生活及財產狀況。（二）受監護宣告之人與其配偶、子女
    或其他共同生活之人間之情感狀況。（三）監護人之職業、
    經歷、意見及其與受監護宣告之人之利害關係。（四）法人
    為監護人時，其事業之種類與內容，法人及其代表人與受監
    護宣告之人之利害關係。」民法第1111條第1 項、第2 項、
    第1111條之1 分別定有明文。本院經囑請桃園縣政府社會局
    對兩造及關係人進行訪視，訪視報告略以：（一）聲請監護
    宣告之原因：因相對人名下的房屋及存款疑似被盜賣、盜領
    ，擬以此案聲請代相對人對相對人四女卓秋香主張權益，保
    障相對人老年經濟安全；（二）需求評估：相對人具行動能
    力，但認知、理解能力與生活自理能力皆顯著退化，且為領
    有身心障礙者手冊的中度失智症，有長期生活照顧及事務代
    理的需求；（三）建議：本案之聲請人為相對人的長女，會
    同開具財產清冊之人陳河順為相對人的長女婿，兩人均為相
    對人的主要照顧者，並以相對人的存款支付相對人的照顧費
    用，經訪視聲請人與會同開具財產清冊之人皆有意願擔任等
    語，此有桃園縣社會工作師公會100 年08月12日桃姚字第
    100267號函附桃園縣政府社會局社會工作科監護（輔助）宣
    告調查訪視報告在卷可參。本院審酌聲請人為相對人之女兒
    ，並為實際照顧相對人之人，關係人為相對人之女婿，由渠
    等繼續照應相對人生活，應屬符合相對人之最佳利益，爰依
    前揭規定選定聲請人卓春燕為相對人之監護人；並指定關係
    人陳河順為會同開具財產清冊之人。
四、爰依民事訴訟法第608條第1項，裁定如主文。
中    華    民    國  100     年    9     月    9    日
                  家事法庭法  官  陳清怡
以上正本係照原本作成。
如不服本裁定關於選定監護人及指定會同開具財產清冊之人部分
，應於裁定送達後10日內向本院提出抗告狀，並繳納抗告費新臺
幣1千元，其餘關於監護宣告部分，不得抗告。
中    華    民    國   100    年    9     月    9     日
                            書記官  楊書棼